臺灣高等法院高雄分院刑事判決　　　　99年度上訴字第2066號
上　訴　人
即　被　告　林志銘
上列上訴人因偽造文書等案件，不服臺灣高雄地方法院99年度訴
字第815 號中華民國99年9 月29日第一審判決（起訴案號：臺灣
高雄地方法院檢察署98年度偵字第27386 號），提起上訴，本院
判決如下：
     主  文
原判決撤銷。
林志銘犯侵占遺失物罪，處罰金新臺幣陸仟元，如易服勞役，以
新臺幣壹仟元折算壹日。又共同犯行使偽造私文書罪，累犯，處
有期徒刑陸月，如易科罰金，以新臺幣壹仟元折算壹日，附表編
號一所示之物沒收。又共同犯行使偽造私文書罪，累犯，處有期
徒刑陸月，如易科罰金，以新臺幣壹仟元折算壹日，附表編號二
所示物沒收。有期徒刑部分應執行有期徒刑拾月，如易科罰金，
以新臺幣壹仟元折算壹日，附表編號一、二所示之物均沒收。
     事  實
一、林志銘前因詐欺案件，經本院以96年度簡字第6766號判處有
    期徒刑5 月，減刑為2 月15日確定，於民國97年8 月9 日縮
    刑期滿執行完畢。猶不知警惕，而為下列行為：
(一)、意圖為自己不法之所有，基於侵占遺失物之犯意，於97年3
    月29日9 時30分許，在高雄市○○○路6 號之高雄車站內，
    拾獲許淑敏遺失之皮夾及國民身分證、名片、全民健康保險
    卡各1 張，侵占為己所有。
(二)、與真實姓名年籍不詳之成年女子共同意圖為自己不法之所有
    ，基於以詐術使人交付財物及行使偽造私文書之犯意聯絡，
    於97年3 月30日10時許，持許淑敏之上開證件，前往址設雲
    林縣斗六市鎮○路6 號超速國際有限公司鎮北店，指定要申
    辦０元手機方案，而冒用許淑敏名義申辦門號0000000000號
    行動電話，接續在臺灣大哥大行動通信網路業務服務申請書
    、新申裝/ 號碼可攜同意書上偽造許淑敏之署名3 枚，偽造
    該等申請書後，交予超速國際有限公司鎮北店店員程美菱而
    加以行使，使程美菱陷於錯誤，而交付上開電話門號SIM 卡
    及手機，足以生損害於許淑敏及臺灣大哥大公司審核門號申
    請之正確性。
(三)、與真實姓名年籍不詳之成年女子共同意圖為自己不法之所有
    ，另基於以詐術使人交付財物及行使偽造私文書之犯意聯絡
    ，於97年3 月30日申辦上開0000000000號行動電話後，再自
    斗六市搭乘火車至嘉義車站，嗣不知情之張如萍於同日11時
    30分許，駕車至嘉義車站接送林志銘2 人至址設嘉義市○區
    ○○路123 號之巨昇通訊行，由該真實姓名年籍不詳之成年
    女子持許淑敏之上開證件，冒用許淑敏名義，表示要申辦０
    元手機方案及因自備手機欲賣回所贈送之手機，而申辦門號
    0000000000號、0000000000號行動電話，接續在威寶電信行
    動電話服務申請書、威寶電信股份有限公司精彩專案同意書
    、遠傳電信公司行動電話/ 第三代行動電話服務申請書上，
    偽造許淑敏之署名、指印各5 枚（起訴書誤載為簽名4 枚，
    應予更正），偽造該等申請書後，交予巨昇通訊行店員林家
    榮而加以行使，使林家榮陷於錯誤，以每支手機新臺幣（下
    同）3000元價格買回，並交付6000元予該女子（SIM 卡則因
    尚未能及時開通，而未一併交付），足以生損害於許淑敏及
    威寶電信公司、遠傳電信公司審核門號申請之正確性。
二、案經許淑敏訴由內政部警政署鐵路警察局第三警務段報由臺
    灣彰化地方法院檢察署呈請臺灣高等法院檢察署移轉臺灣高
    雄地方法院檢察署檢察官偵查起訴。
     理  由
壹、證據能力部分：
一、刑事訴訟法第100 條之1 第1 項前段規定：「訊問被告，應
    全程連續錄音；必要時，並應全程連續錄影。」，同條第2
    項規定：「筆錄內所載之被告陳述與錄音或錄影之內容不符
    者，除有前項但書情形外，其不符之部分，不得作為證據」
    ；同法第100 條之2 規定，司法警察詢問犯罪嫌疑人時亦準
    用同法第100 條之1 之規定。考其立法目的，在於建立詢問
    筆錄之公信力，並擔保詢問程序之合法正當；亦即在於擔保
    犯罪嫌疑人對於詢問之陳述，係出於自由意志及筆錄所載內
    容與其陳述相符。如果犯罪嫌疑人之自白，係基於自由意思
    而非出於不正之方法，且其自由之陳述與事實相符，縱令於
    訊問時未經全程連續錄音或錄音故障而無聲音，致訊問程序
    稍嫌微疵，仍難謂其自白之筆錄，無證據能力（最高法院97
    年台上字5666號、97年台上字987 號、96年台上字4908號判
    決意旨），被告之警訊筆錄，經本院勘驗並當庭播放供被告
    核對，內容應如本院卷74至76頁所示（參本院卷74至76、79
    頁）。經本院告知被告，其之警訊錄音有疑似中斷情形，然
    實際播放錄音供被告核聽後，被告仍表示：不知道為何會有
    中斷錄音之情形，當日詢問時警察並未兇我，警察問我，我
    就答這樣，錄音內容與法院所勘驗的內容一致等語（本院卷
    79頁），而員警楊仲庭到庭稱：沒印象錄音為何會有未連續
    現象；員警楊維光則稱：可能被告是上化妝室（本院卷90、
    92頁）。是被告亦稱員警未對其不法取供，而綜觀被告之警
    訊筆錄，被告警訊時仍一再為己辯解，並未坦承犯案，衡情
    被告之警訊陳述應係基於自由意思且非出於不正之方法。況
    且，疑似錄音中斷處，並無明顯「ㄆㄧㄚ」的聲音，亦即並
    無按掉按鍵時所產生的聲音，所以尚難遽認員警有蓄意關閉
    錄音設備。故縱警訊錄音程序，雖稍嫌微疵，被告之警訊筆
    錄仍有證據能力，惟內容應以本院勘驗之內容為準。
二、刑事訴訟法第159 條之5 第1 項明定：「被告以外之人於審
    判外之陳述，雖不符前4 條之規定，而經當事人於審判程序
    同意作為證據，法院審酌該言詞陳述或書面陳述作成時之情
    況，認為適當者，亦得為證據。」，就許淑敏、程美菱、鄒
    淑芬、林家榮、吳瓊雅、張如萍於警訊之陳述，及鄒淑芬、
    歐孟夏、張如萍於偵訊時未經具結之陳述，檢察官、辯護人
    及被告均已同意有證據能力，並捨棄對質詰問權（本院卷19
    、25、26頁），林家榮於原審並到庭接受詰問。審理時又未
    提及於偵訊時有何不法取供之情形，亦無證據顯示渠等之上
    開陳述係遭受強暴、脅迫、詐欺、利誘等外力干擾情形，或
    在影響其心理狀況致妨礙其自由陳述等不可信之情況下所為
    ，且非證明力顯然過低，本院認為適當作為證據，自有證據
    能力。
三、被告以外之人於偵查中向檢察官所為陳述，除顯有不可信之
    情況者外，得為證據，刑事訴訟法第159 條之1 第2 項定有
    明文。查就張旻斐、許淑敏、程美菱、鄒淑芬、林家榮、吳
    瓊雅、於檢察官偵查時所為陳述，業於供前具結，有證人結
    文附卷可稽，又無不可信之情形，被告及檢察官並均捨棄對
    質詰問（本院卷19、25、26頁），則上開證人於偵查中之證
    述，自有證據能力。
貳、實體部分：
一、訊據上訴人即被告林志銘，坦承曾申辦及持用0000000000號
    手機，亦不爭執97年3 月29日其之0000000000號手機曾撥打
    許淑敏之0000000000號手機。惟矢口否認有何前揭犯行。於
    原審時辯稱：我沒有撿到許淑敏的證件等物，也沒有冒用她
    的名義申辦行動電話。我沒有用0000000000號手機撥打許淑
    敏的行動電話，是一位我不認識的女子，在嘉義火車站候車
    室，向我借手機打給許淑敏云云，嗣於本院則改稱：我的00
    00000000手機應該是遺失云云。
二、經查：
(一)、被害人許淑敏於97年3 月29日9 時30分許，在高雄市○○○
    路6 號高雄車站內遺失內有身分證、健保卡、名片等物之皮
    夾，同日10時28分許，有男子以0000000000號行動電話撥打
    許淑敏之0000000000號行動電話，該男子向許淑敏表示有撿
    到其皮夾，待31日返回高雄時再將皮夾返還許淑敏；000000
    0000號行動電話係林志銘自95年12月10日申設使用，至98年
    6 月3 日停機日期為止之使用期間未曾有掛失紀錄；97年3
    月30日10時許，有一男一女持許淑敏遺失之身分證、健保卡
    到雲林縣斗六市鎮○路6 號超速國際有限公司鎮北店，冒用
    許淑敏名義申辦0000000000號行動電話，接續在臺灣大哥大
    行動通信網路業務服務申請書、新申裝/ 號碼可攜同意書上
    偽造許淑敏之簽名3 枚，店員程美菱並交付上開SIM 卡及手
    機予該男女；97年3 月30日張如萍駕車前往嘉義車站接林志
    銘及真實姓名年籍不詳之成年女子至嘉義市○區○○路123
    號之巨昇通訊行，由該真實姓名年籍不詳之成年女子持許淑
    敏之上開證件，冒用許淑敏名義申辦0000000000、00000000
    00號行動電話，接續在威寶電信行動電話服務申請書、威寶
    電信股份有限公司精彩專案同意書、遠傳電信公司行動電話
    / 第三代行動電話服務申請書上偽造許淑敏之署名、指印各
    5 枚，店員林家榮並當場以每支手機3000元價格向該女子買
    回申辦門號所贈送之手機；嗣許淑敏於97年4 月1 日接獲威
    寶電信公司電話通知後，始知其身分證、健保卡遭人冒用以
    申辦行動電話門號等情，業據許淑敏於警詢、證人即超速國
    際有限公司鎮北店店員程美菱於警詢、偵訊（偵一卷20至23
    頁、偵二卷102 至103 頁）、證人即巨昇通訊行店員林家榮
    於警詢、偵訊、原審審理時（偵一卷29、30頁、偵二卷42至
    44頁、原審訴字卷48頁）證述，及張如萍於偵訊及原審審理
    時陳明屬實（偵二卷100 至102 頁、原審訴字卷21至22頁）
    ，並有遠傳電信股份有限公司99年3 月13日傳真（偵二卷12
    6 頁）、99年3 月18日函暨附件（偵二卷132 至133 頁）、
    臺灣大哥大股份有限公司98年10月1 日函暨附件臺灣大哥大
    行動通信網路業務服務申請書、新申裝/ 號碼可攜同意書（
    偵二卷26至29頁）、遠傳行動電話第三代行動電話服務申請
    書（偵二卷47頁）、威寶電信行動電話服務申請書（偵二卷
    48、49頁）、威寶電信股份有限公司精彩專案同意書（偵二
    卷50頁）在卷可稽，此部分事實，應堪認定。
(二)、被告林志銘雖先辯稱其未撿到許淑敏證件，亦未於97年3 月
    29日以其持用之0000000000號行動電話撥打許淑敏之000000
    0000號行動電話，是一名女子在嘉義火車站候車室借用其持
    用之上開門號云云，嗣又改稱其手機遺失云云。然：
１、0000000000門號係被告林志銘於95年12月10日所申辦，申辦
    時所留之帳單寄送地址為被告住所高雄縣大寮鄉○○街14號
    5 樓，由於該門號於98年3 月9 日無儲值紀錄，所以遠傳公
    司於98年6 月3 日予以停機。又該0000000000門號為預付卡
    ，即一張SIM 卡，並未搭配手機方案等情，有遠傳電信公司
    100 年6 月8 日遠傳企營字第10010506387 號函及相關資料
    可佐（本院卷58、59、61頁）。參以被告亦自承曾申辦及持
    用上開門號；衡情既未搭配手機，亦較無於申辦時就轉售而
    實際係他人持用之可能。再則，被告前另因所申辦之000000
    0000、0000000000號手機（與本案無關）涉嫌被用作詐欺取
    財工具，而於96年12月18日到台北縣政府警察局中和分局應
    訊時，被告於陳述其所申辦之手機門號時雖有一併提到本案
    之0000000000門號，但其所述借予他人之門號卻不包括本案
    之0000000000，甚至該次警訊筆錄之當事人資料欄內所留通
    聯門號即為本案之0000000000，( 參本院卷103 到106 頁）
    足見被告申辦0000000000門號後確曾長期持用。再則，被告
    於97年10月30日因本案到警局應訊時，仍未曾主張遺失該門
    號之手機（參偵卷5 至10頁及本院卷74至77頁）。本院審理
    時，被告又堅稱未將000000 0000 門號賣給他人（本院卷50
    頁）。故應認0000000000號手機，確係被告長期實際持用無
    訛。
２、又林志銘之上開0000000000手機於97年3 月29日10時28分許
    ，確曾發話予許淑敏持用之上開門號，有0000000000電話通
    聯調閱查詢單（偵一卷46頁）可憑。被告林志銘雖曾辯稱係
    一名女子借用其持用之上開門號云云，但97年3 月29日10時
    28分許係一名男子以林志銘持用之上開門號撥打許淑敏持用
    之上開門號乙節，業據證人許淑敏於警詢時證述在卷（偵一
    卷21頁）。況再參以被告嗣於本院又改稱遺失，益見所謂借
    女子使用云云，並非實情。又衡情若手機若係遺失，警訊時
    被告即應會陳明，而無謊稱借予女子短暫使用之理。被告林
    志銘所辯均係事後卸責之詞，殊無可採。又被告雖稱罹患舌
    癌，但被告於警、偵、原審及本院，均仍言語；且經本院查
    詢結果，96年1 月1 日起至98年6 月30日，健保局之特約醫
    院並無申報被告之門診及住院費用，被告亦未在押左監，有
    健保局100 年6 月3 日健保高字第10060095 75 號函（本院
    卷54頁）及被告之在押紀錄可佐，自無從作為被告不在遺失
    物現場，或未前往通訊行，或已無語言能力不可能打電話之
    證明。綜上所述，堪認被告林志銘於97年3 月29日10時28分
    許確係以其本人持用之上開門號撥打許淑敏持用之上開門號
    無訛。
３、參以被告林志銘與一名約40多歲女子於97年3 月30日11時30
    分許，持許淑敏身分證、健保卡至巨昇通訊行申辦00000000
    00號、0000000000號行動電話等情，業據證人林家榮於偵訊
    時證述屬實（偵二卷42頁），核與張如萍於偵訊及原審審理
    時所述相符（偵二卷102 頁、原審訴卷21頁），復為被告林
    志銘於警詢時供承無訛（詳後述），益徵許淑敏皮夾及身分
    證、健保卡、名片確係被告林志銘於97年3 月29日拾獲無訛
    。被告林志銘既為拾獲許淑敏身分證、健保卡之人，且客觀
    上亦明知該等證件係許淑敏所有而不慎遺失，於拾獲他人遺
    失物後竟未將之歸還，或送交警局招領，反起意據為己有，
    顯見其主觀上確有不法所有之意圖，至為灼然。又許淑敏之
    身分證及健保卡確有用以申辦本案手機，而被告聯絡許淑敏
    時亦提到有撿到皮夾，再則許淑敏亦稱皮夾內有名片，衡情
    應係藉而知悉許淑敏之電話，故被告侵占之遺失物應包括上
    開物品，至於許淑敏雖稱遺失之皮夾內尚有現金，但既難認
    被告係第一個發現該皮夾之人，自難認被告發現該皮夾時現
    金仍留在皮夾內，自難認被告有侵占許淑敏所遺失之現金。
４、是以，被告林志銘侵占遺失物犯行（犯罪事實一之(一)），洵
    堪認定。
(三)、次查：
１、被告林志銘持用之0000000000號行動電話，於97年3 月30日
    10時9 分許撥打至同案被告張如萍持用之0000000000號行動
    電話時，基地臺位置在雲林縣斗六市○○路45號，有上開00
    00000000號門號通聯調閱查詢單在卷可參（偵一卷46頁），
    且據張如萍於原審陳明在卷（原審訴字卷45頁），足認被告
    林志銘於97年3 月30日10時9 分許，應係身處斗六市無訛。
    又許淑敏之身分證、健保卡既係林志銘於97年3 月29日拾獲
    （如前述），依地緣關係觀之，則97年3 月30日10時許，持
    許淑敏之上開證件至斗六市超速公司鎮北店申辦0000000000
    號行動電話之男子應係林志銘無誤。
２、按共同正犯之成立，祇須具有犯意之聯絡，行為之分擔，既
    不問犯罪動機起於何人，亦不必每一階段犯行，均經參與；
    又共同正犯，係共同實施犯罪行為之人，在共同意思範圍內
    ，各自分擔犯罪行為之一部，相互利用他人之行為，以達其
    犯罪之目的，其成立不以全體均參與實施犯罪構成要件之行
    為為要件；參與犯罪構成要件之行為者，固為共同正犯；以
    自己共同犯罪之意思，參與犯罪構成要件以外之行為，或以
    自己共同犯罪之意思，事前同謀，而由其中一部分人實行犯
    罪之行為者，亦均應認為共同正犯，使之對於全部行為所發
    生之結果，負其責任（最高法院34年上字862 號判例、92年
    臺上字2824號判決意旨）。又被告與女子指定要０元手機方
    案，且經店員程美菱交付手機及SIM 卡等情，業據程美菱證
    述在卷（偵二卷94頁），足見被告與該女子並未因申辦而支
    付任何代價，渠等顯無意支付任何對價，而有不法所有之意
    圖。又被告林志銘明知其未經許淑敏同意，而將拾獲許淑敏
    之上開證件提供真實姓名年籍不詳之成年女子，並與該女子
    共同前往申辦行動電話，使店員程美菱陷於錯誤而交付門號
    SIM 卡及手機，是被告林志銘此部分詐欺取財及行使偽造私
    文書犯行（犯罪事實一之(二)），亦堪認定。
(四)、再查：
１、被告林志銘與不詳年籍之成年女子於97年3 月30日申辦上開
    0000000000號行動電話後，確有再一同前往巨昇通訊行，由
    該女子持許淑敏之上開證件，冒用許淑敏名義申辦前揭門號
    ，並由該女子接續在威寶電信行動電話服務申請書、威寶電
    信股份有限公司精彩專案同意書、遠傳電信公司行動電話/
    第三代行動電話服務申請書上偽造許淑敏之署名、指印各5
    枚，業據證人林家榮於偵查及原審證述在卷。林家榮並稱因
    被告之年紀及白髮，而對被告印象深刻，能肯定被告就是前
    往通訊行之男子（偵二卷41至44頁；原審訴字卷49頁）。除
    此，張如萍亦稱：我載去通訊行的男子就是林志銘，因為他
    平頭白髮瘦瘦的，所以印象深刻等語（偵二卷102 頁）。是
    以申辦門號當日實際接觸該男子之張如萍、林家榮，均指被
    告就是陪同不詳姓年籍之女子前往巨昇通訊行之人無訛。
２、被告林志銘雖於審理時辯稱其於97年3 月30日未前往巨昇通
    訊行云云，惟：(1)、用以申辦上開門號之許淑敏之身分證、
    健保卡確係林志銘所拾獲，上開時間被告亦無在押、在監或
    因病住院之紀錄（如前述）。(2)、而被告持用之0000000000
    號手機，於97年3 月30日12時18分許受話時，基地臺位置在
    嘉義市○區○○路580 號12樓屋頂乙節，亦有該門號之通聯
    調閱查詢單在卷可參（偵一卷48頁）。(3)、且警詢時被告林
    志銘稱：「（被害人接到的電話，就是你的電話打的啊，他
    說是男生打的啊，你說你借女生打的，就樣就不同了啊，、
    、沒有關係啊，這是你的權利，你有沒有去通訊行辦我不知
    道，通訊行是你們兩個一起去的阿？）我跟他一起去的啊（
    所以你說你沒有關係啊？）他去辦，但我沒有辦啊（你們一
    起去的阿？）人家要借我賺錢，我不需要那個啊、、我要賺
    錢，我跟人家一起去、、我算一算不好，不合」、「（不敢
    說一定是你辦的，但是過程你有在場？）是人家辦的、、（
    你有無在場嘛？）我跟人家一起去辦的。（你有在無場？）
    我跟人家去，但我沒有辦。（你有無去通訊行？）應該是有
    」、「（本組員警查證嘉義市巨昇通訊行、、、男，女是否
    就是你及跟你借手機之女子？）我有跟他去啊（是不是啊？
    是或不是？）有跟他去，跟那個客人去阿，我跟他去，我就
    在外面抽煙，我不知道他在辦什麼。（你為何與該女子持被
    害人許淑敏之身分證、健保卡申辦上述2 支手機？經另一警
    以台語重複陳述）我不知道，他說你要不要辦手機啊，我就
    跟他去阿，他拿什麼，那個證件，我不曉得。（你有那個女
    生去通訊行，他說要報你賺錢的方式？）對啊，我就他去啊
    ，他說辦手機賺錢，我說不要，我就不知道了」等語（本院
    卷75、76頁勘驗筆錄），被告林志銘實亦迭次自承陪同另一
    位女子前往巨昇通訊行無訛。再則，警訊過程中，員警提問
    時已明示相關之辦理時間、地點（詳參本院卷74至77頁勘驗
    筆錄），本院審理時被告又稱其在中和分局應訊的那件，是
    自己去通訊行申辦，沒有其他女子陪其前往（本院卷97頁）
    ，顯與本件冒用許淑敏名義辦理門號之情形不同，故本案警
    訊時，被告應無因誤解或混淆而作錯誤回答之虞。被告曾前
    往巨昇通訊行之自白，既有前揭各該事證可佐，自堪信本案
    確係被告林志銘提供許淑敏之身分證、健保卡予該女子，並
    與之一同前往申辦前揭門號。
３、本案被告與該女子以許淑敏名義在嘉義所申辦之2 支門號均
    為0 元手機方案，當日SIM 卡未立即開通而未交予到場申辦
    之人，所贈送之手機則由店員林家榮當場以每支手機3000元
    價格向該女子買回，嗣林家榮依該女子於申請書上所留話聯
    絡，亦無法聯絡上該女子，故SIM 卡亦未交付等情，業經林
    家榮、鄒淑芬證述在卷（偵一卷42、44、76、77頁，原審訴
    字48頁）。是由上情，足見被告與該女子竟在獲取該6000元
    ，渠等主觀上確有不法所有意圖。又被告林志銘明知其與上
    開女子均非許淑敏，而仍提供許淑敏之上開證件與上開女子
    一同前往申辦行動電話，顯有施用詐，並足令店員林家榮陷
    於錯誤。是以被告林志銘此部分共同詐欺取財及行使偽造私
    文書犯行（犯罪事實一之(三)），堪予認定。
(五)、綜上，被告林志銘之前揭犯行均堪認定，應依法論科。
三、比較新舊法：
１、94年2 月2 日修正公布並自95年7 月1 日施行之刑法第41條
    第1 項：「犯最重本刑為5 年以下有期徒刑以下之刑之罪，
    而受六個月以下有期徒刑或拘役之宣告者，得以新臺幣1000
    元、2000元或3000元折算1 日，易科罰金。但確因不執行所
    宣告之刑，難收矯正之效，或難以維持法秩序者，不在此限
    。」，同條第2 項規定：「前項規定於數罪併罰，其應執行
    之刑未逾六月者，亦適用之。」。嗣於98年1 月21日公佈並
    定於同年9 月1 日施行之刑法，則將刑法第41第第2 項改列
    為刑法第41條第8 項，並修正為：「第一項至第三項規定於
    數罪併罰，其應執行之刑未逾六個月者，亦適用之」。之後
    因98年6 月19日公布之司法院大法官會議釋字第662 號解釋
    認定，上開關於數罪併罰，數宣告刑均得易科罰金，而定應
    執行之刑逾六個月者，不得易科罰金之規定，與憲法第23條
    規定有違，並與釋字第366 號解釋意旨不符，應自該解釋公
    佈之日起失其效力。為此，98年12月30日修正公布之刑法第
    41條1 項規定：「犯最重本刑為5 年以下有期徒刑以下之刑
    之罪，而受6 月以下有期徒刑或拘役之宣告者，得以新臺幣
    1 千元、2 千元或3 千元折算一日，易科罰金。但易科罰金
    ，難收矯正之效或難以維持法秩序者，不在此限。」，及於
    同條第8 項規定：「第1 項至第4 項及第7 項之規定，於數
    罪併罰之數罪均得易科罰金或易服社會勞動，其應執行之刑
    逾6 月者，亦適用之。」，並於99年1 月1 日生效施行。
２、經查，就犯罪事實一之(二)、(三)部分，被告犯數罪，而被告行
    為後法律有變更，經比較新舊法結果，以新法即98年12月30
    日修正並自99年1 月1 日施行之刑法第41條第8 項較有利受
    刑人，依刑法第2 條第1 項但書規定，自應適用較有利於受
    刑人之修正後即現行刑法第41條第1 項及第8 項規定，定其
    應執行之刑。
四、核被告林志銘就犯罪事實一之(一)所為，係犯刑法第337 條侵
    占遺失物罪；就犯罪事實一之(二)、(三)所為，均係犯刑法第21
    6 條、第210 條之行使偽造私文書罪，及刑法第339 條第1
    項詐欺取財罪。又被告林志銘就犯罪事實一之(二)、(三)所為，
    與年籍不詳之成年女子間，有共同之犯意聯絡及行為分擔，
    應依刑法第28條規定論以共同正犯。被告林志銘共同偽造許
    淑敏署名、指印之行為，係偽造文書之階段行為，而其偽造
    私文書後復持以行使，其偽造私文書之低度行為，為行使之
    高度行為所吸收，均不另論罪。又被告林志銘就犯罪事實一
    之(二)、(三)所為，係分別以一行為同時犯行使偽造私文書及詐
    欺取財罪，為想像競合犯，應分別依刑法第55條規定，從一
    重之行使偽造私文書罪論處。被告林志銘所犯上開刑法第33
    7 條侵占遺失物罪，及從一重後所論之刑法第216 條、第21
    0 條行使偽造私文書二罪間，其犯意各別、行為互殊，應予
    分論併罰。被告林志銘有如事實欄所載前案科刑紀錄，有臺
    灣高等法院被告前案紀錄表在卷可查，其於受有期徒刑執行
    完畢後，5 年以內故意再犯本件犯罪事實一之(二)、(三)所示有
    期徒刑以上之各罪，均為累犯，均應依刑法第47條第1 項規
    定，分別加重其刑。
五、原審以被告罪證明確而予以論罪科刑，固非無見。惟：(一)、
    原審判決就侵占遺失物罪部分，漏未認定侵占許淑敏之名片
    及皮夾，容有未洽。(二)、就犯罪事實一之(二)、(三)部分，刑法
    第41條規定業經修正，原判決未敘明比較新舊法，容有不當
    。被告上訴意旨否認犯罪，雖無理由，但原判決尚有可議，
    仍應由本院將原判決撤銷改判。
六、爰審酌被告林志銘於拾獲被害人不慎遺失之物品後，竟未物
    歸原主或送至警局招領，反心生歹念起意侵占，法紀觀念薄
    弱，並冒用被害人名義詐取門號SIM 卡、手機等財物，惡性
    非輕，暨其犯罪動機、目的、智識程度、生活狀況等一切情
    狀，就被告因犯罪事實一之(一)、(二)、(三)所犯之罪，分別量處
    如主文第二項所示之刑，及就所處有期徒刑部分，定應行有
    期徒刑10月，暨分別諭知如主文第二項所示之易服勞役及易
    科罰金之折算標準。又依刑法第219 條，偽造之署押，不問
    屬於犯人與否，均係採義務沒收主義，被告林志銘就犯罪事
    實一之(二)共同偽造許淑敏署名3 枚（附表編號一）；就犯罪
    事實一之(三)共同偽造許淑敏署名、指印各5 枚（附表編號二
    ），均應依刑法第219 條規定，在被告林志銘各該行使偽造
    私文書罪刑項下宣告沒收。至於臺灣大哥大行動通信網路業
    務服務申請書、新申裝/ 號碼可攜同意書、威寶電信行動電
    話服務申請書、威寶電信股份有限公司精彩專案同意書、遠
    傳電信公司行動電話/ 第三代行動電話服務申請書，業經被
    告林志銘行使，已分別為各該電信公司所有，無庸宣告沒收
    。
據上論斷，應依刑事訴訟法第369 條第1 項前段、第364 條、第
299 條第1 項前段，刑法第2 條第1 項但書、刑法第28條、第47
條第1 項、第55條、第216 條、第210 條、第337 條、第339 條
第1 項、修正後現行第41條第1 項前段、第8 項、第42條第3 項
前段、第219 條、第51條第5 款，刑法施行法第1 條之1 ，判決
如主文。
本案經檢察官林應華到庭執行職務。
中    華    民    國   100    年    8     月    25    日
                  刑事第一庭    審判長法  官  周賢銳
                                      法  官  施柏宏
                                      法  官  洪碩垣
以上正本證明與原本無異。
侵占遺失物罪部分不得上訴。
偽造文書罪部分如不服本判決應於收受本判決後10日內向本院提
出上訴書狀，其未敘述上訴理由者，並得於提起上訴後10日內向
本院補提理由書狀（均須按他造當事人之人數附繕本）「切勿逕
送上級法院」。
中    華    民    國   100    年    8     月    25    日
                                      書記官  林家煜
┌────────────────────┐
│附表                                    │
├────────────────────┤
│一、偽造之「許淑敏」署名參枚。（偵二卷28│
│    、29頁）                            │
├────────────────────┤
│二、偽造之「許淑敏」署名伍枚、指印伍枚。│
│   （偵二卷47至50頁）                   │
└────────────────────┘
刑法第210條
偽造、變造私文書，足以生損害於公眾或他人者，處 5 年以下
有期徒刑。
刑法第216條
行使第 210 條至第 215 條之文書者，依偽造、變造文書或登載
不實事項或使登載不實事項之規定處斷。
刑法第337條
意圖為自己或第三人不法之所有，而侵占遺失物、漂流物或其他
離本人所持有之物者，處500 元以下罰金。
刑法第339條
意圖為自己或第三人不法之所有，以詐術使人將本人或第三人之
物交付者，處5 年以下有期徒刑、拘役或科或併科1000元以下罰
金。